臺灣新竹地方法院民事判決　　　　　100年度訴字第78號
　　原　　　告　黃鶯櫻
　　訴訟代理人　林美芳
　　被　　　告　詹哲生
上列當事人間請求損害賠償事件，原告就本院99年度竹交簡字第
34號過失傷害案件提起附帶民事訴訟（99年度竹交簡附民字第9
號），經本院刑事庭裁定移送前來，本院於民國100 年4 月14日
言詞辯論終結，判決如下：
    主          文
被告應給付原告新台幣參拾柒萬柒仟壹佰柒拾貳元及自民國九十
九年七月二十二日起至清償日止，按週年利率百分之五計算之利
息。
原告其餘之訴駁回。
訴訟費用由被告負擔四分之一，餘由原告負擔。
本判決原告勝訴部分，於原告以新臺幣壹拾貳萬陸仟元供擔保後
，得假執行。
原告其餘假執行之聲請駁回。
    事 實 及 理 由
一、原告起訴主張：
（一）緣被告於民國（下同）98年9 月10日上午8 時20分許，駕
      駛車牌號碼F6B-872 號普通重型機車，沿新竹市○○路由
      北往南行駛，途經南大路與竹蓮街口處，本應注意行車速
      度，應依速限標誌或標線規定，並注意車前狀況，隨時採
      取必要之安全措施，以避免危險之發生，而依當時之天候
      晴、日間自然光線、路面乾燥、無缺陷、亦無障礙物之柏
      油路面，且視距良好等情，並無不能注意之情事，竟疏未
      注意而貿然超速並闖越紅燈行駛通過上開設有行車管制號
      誌之交岔路口，適原告正於該交岔路口步行穿越南大路，
      被告因未注前後左右有無車輛或行人通過，致其所騎乘之
      上開機車撞擊原告，原告因而受有頭部外傷併右側硬腦下
      腔血腫、顳葉腦血腫、左側脛骨與腓骨幹之開放性骨折等
      傷害，被告上開過失傷害之刑事罪責部分，業經臺灣新竹
      地方法院檢察署檢察官以99年度偵字第2180號簡易判決處
      刑書提起公訴，並經鈞院以99年度竹交簡字第34號刑事判
      決判處拘役50日在案。
（二）原告因此支出醫藥費新台幣（下同）131,991 元、購買輪
      椅費用12,353元，看護費360,000 元、營養費50,000元，
      另原告受傷後治療迄今已逾1 年半之久，惟迄今尚無法自
      主生活，仍須有人看護照料，精神上之痛苦非筆墨所能形
      容，爰請求被告賠償1,000,000 元之精神慰撫金。
（三）為此，爰依侵權行為損害賠償之法律關係，請求被告賠償
      原告所受之損害，並聲明請求：
  １、被告應給付原告1,554,344 元，並自起訴狀繕本送達之翌
      日起至清償日止，按週年利率百分之五計算之利息。
  ２、願供擔保請准予宣告假執行。
二、被告則以：本件事故原、被告雙方均有過失，原告自己闖紅
    燈，原告與有過失等語抗辯。
三、兩造不爭執之事實：
（一）被告於98年9 月10日上午，騎乘車牌號碼F6B-872 號普通
      重型機車，沿新竹市○○路由北往南方向行駛，途經新竹
      市○區○○路與竹蓮街口時，適有原告沿行人穿越道由西
      往東穿越南大路，被告因緊急煞車失控滑倒不慎衝撞原告
      ，致原告受有頭部外傷併右側硬腦下腔血腫、顳葉腦血腫
      、左側脛骨與腓骨幹之開放性骨折等傷害。
（二）被告上開行為，業經臺灣新竹地方法院以99年度竹交簡字
      第34號刑事簡易判決，被告犯過失傷害罪，處拘役50日，
      如易科罰金以1,000 元折算1 日確定。
（三）被告就系爭車禍發生有超速之過失。
（四）被告就原告請求醫藥費131,991 元、購買輪椅費用12,353
      元，看護費360,000 元、營養費50,000元，計554,344 元
      不爭執。
四、兩造爭點：
（一）系爭車禍之發生，原告是否有過失（即原告是否闖紅燈或
      被告闖紅燈）？如是，其與被告之過失比例為何？
（二）原告請求之精神慰撫金數額是否合理？
（三）原告依據侵權行為法律關係所得請求被告為損害賠償之數
      額應為若干？
五、本院得心證之理由：
（一）查，原告主張於前揭時、地，因被告騎乘車牌號碼F6B-87
      2 號重型機車超速且未注意車前狀況而撞擊原告，致使原
      告受有上開傷害等情，業據其提出與所述相符之診斷證明
      書（刑事附帶民事卷第6 、8 頁）為證，且經本院依職權
      調閱臺灣新竹地方法院檢察署檢察官以99年度偵字第2180
      號偵查卷內所附道路交通事故現場圖、道路交通事故調查
      報告表、新竹市○○○○○道路交通事故調查筆錄、現場
      照片（偵查卷第19頁、第20至21頁、第25至29頁），互核
      相符，亦經本院依職權調閱上開刑事卷證核閱無訛，並有
      本院上開刑事判決書在卷可參（見本院卷第5 至6 頁背面
      ）。次按「行車速度依速限標誌或標線規定」、「汽車行
      駛時，駕駛人應注意車前狀況及兩車併行之間隔，並隨時
      採取必要之安全措施」，道路交通安全規則第93條、第94
      條第3 項分別定有明文。再查，兩造於車禍事故發生時，
      天候晴、日間自然光線、路面乾燥、無缺陷、亦無障礙物
      之柏油路面，且視距良好，有前開道路交通事故調查報告
      表（偵查卷第20頁）可證，並無不能注意之情事，而當地
      速限為每小時50公里（偵查卷第20頁），被告竟疏未注意
      車前狀況且貿然以超過速限之每小時70公里（被告自承，
      參偵查卷第33頁；臺灣省竹苗區車輛行車事故鑑定委員會
      函，同上卷第40頁）穿越該交岔路口，因而撞擊原告而肇
      事，其有過失甚明，且被告之過失與原告所受傷害間，具
      有相當因果關係，俱為被告所不爭執，自堪信原告之前開
      主張為實在。
（二）系爭車禍之發生，原告是否有過失（即原告是否闖紅燈或
      被告闖紅燈）？如是，其與被告之過失比例為何？
  １、按「行人穿越道路，設有行人穿越道、人行天橋或人行地
      下道者，必須經由行人穿越道、人行天橋或人行地下道穿
      越」、「行人穿越道路，有燈光號誌指示者，應依號誌之
      指示前進」道路交通安全規則第134 條第1 款及4 款分別
      定有明文。
  ２、查，系爭事故發生當時，原告穿越該交岔路口時，依當時
      現場狀況同前所述，並無不能注意情狀，但原告卻疏未注
      意當時號誌依其行向尚為紅燈不能穿越，竟仍率爾穿越，
      且並未沿一般習稱為斑馬線之行人穿越道行走，此業經現
      場目擊證人劉紹謙到庭具結後證述明確（參本院卷第106
      頁背面），致使依照交通號誌直行之被告不及反應而肇生
      事故，堪認原告就本件事故發生，亦有過失。本院審酌兩
      造之過失情形，認被告就系爭事故之發生應負百分之50之
      過失責任，原告應負百分之50之過失責任。
（三）復按因故意或過失，不法侵害他人之權利者，負損害賠償
      責任；汽車、機車或其他非依軌道行駛之動力車輛，在使
      用中加損害於他人者，駕駛人應賠償因此所生之損害；不
      法侵害他人之身體或健康者，對於被害人因此喪失或減少
      勞動能力或增加生活上之需要時，應負損害賠償責任；不
      法侵害他人之身體、健康、名譽、自由、信用、隱私、貞
      操，或不法侵害其他人格法益而情節重大者，被害人雖非
      財產上之損害，亦得請求賠償相當之金額，民法第184 條
      第1 項前段、第191 條之2 、第193 條第1 項、第195 條
      第1 項前段分別定有明文。被告過失致原告傷害之侵權行
      為事實，已如前述，則原告依上開規定，請求被告賠償醫
      療及交通費用、增加生活費用及精神慰撫金，核屬正當。
      茲就原告所請求之各項損害賠償之金額，論述如下：
  １、醫療及交通費用：
      原告主張因此事故共支出醫療費用131,991 元，名目雖稱
      「醫療費用」，惟觀其起訴狀意旨乃將醫療費用與交通費
      用合併計算，乃分述之，合先敘明。
    (1)就醫療費用部分，業據其提出南門綜合醫院收據及帳單16
      紙（見刑事附帶民事卷第9 頁至第26頁）、台安耳鼻喉小
      兒科診所收據1 紙（見刑事附帶民事卷第12頁）、台安藥
      局收據1 紙（見刑事附帶民事卷第12頁）、秦登峰診所醫
      療費用總表影本1 紙（見刑事附帶民事卷第15頁）、陳吳
      坤骨科診所收據影本1 紙（見刑事附帶民事卷第17頁）、
      吳國治眼科診所收據影本1 紙（見本院卷第18頁）、廣東
      省醫療機構門診收費收據影本3 紙（見本院卷第21頁）共
      計91,881元，其中有部分係申請診斷證明書之證書費用，
      雖非直接之醫療費用，惟此係證明傷害必需之證據，亦屬
      原告因受此傷害必要之支出，此部分請求應予准許；惟其
      他另有刑事附帶民事卷第26頁下方之醫院收據1,780 元部
      分，因就診日期及醫療院所被上方發票掩蓋無法辨識，即
      無可採；又原告在中國廣東省就診醫療費用98年12月17日
      支付人民幣451 元、98年12月21日支付人民幣4113.6元，
      參考國泰世華銀行人民幣歷史匯率查詢，當時1 人民幣匯
      率約折合新臺幣4.6 元，且均為被告所不爭執，故該部分
      以此匯率計算共20,997元（元以下四捨五入），原告此部
      分之請求單據共112,878元核屬有據，應予准許。
    (2)就交通費用部分，原告提出計程車收據影本13紙為憑（見
      刑事附帶民事卷第10頁至第26頁之間），且被告均未爭執
      ，此部分之請求單據共5,410 元核屬有據，應予准許。
    (3)承上，原告此部分請求，經核其單據共應准許118,288 元
      ，逾此部分之請求13,703元，固未提出單據證明，惟既為
      被告所不爭執，亦應准許，是以原告醫療費及交通費請求
      共計131,991 元，均應准許。
  ２、增加生活需要費用：原告此部分請求內容包括看護費用、
      購買輪椅費用以及營養費等。
    (1)就看護費用部分，原告請求36萬元，固並未提出實際支付
      單據佐證，而依其所提出之南門綜合醫院診斷證明書（見
      刑事附帶民事卷第8 頁）醫囑欄確載有「出院後三個月內
      宜有專人看護」，且此部分36萬元之請求亦為被告所不爭
      執，即得准許。
    (2)購買輪椅等器材費用部分，原告請求12,353元，惟依其所
      提單據固僅3 張能辨識（參刑事附帶民事卷第26、27頁）
      ，餘1 張發票完全被覆蓋無法辨識，惟此部分請求金額被
      告亦不爭執，應予准許。
    (3)原告請求營養費5 萬元，雖其未提出任何單據佐證，然此
      部分請求被告尚不爭執，即應准許。
    (4)綜上，原告此部分請求共計422,353 元，均為被告所不爭
      執，應予准許。
  ３、精神慰撫金：
      原告主張受傷後治療迄今尚未完全復原，無法自行生活，
      需有人看護及後續醫療，精神上之痛苦非筆墨所能形容，
      爰請求被告賠償1,000,000 元之精神慰撫金等情，並據其
      提出前開之診斷證明書為證。本院審酌原告因此次受傷，
      其身體及精神上受有相當之痛苦，再參以兩造之財產狀況
      、收入情形（見本院卷第29、30頁）及被告車禍迄今未賠
      償原告分文等一切情狀，認原告請求被告賠償精神慰撫金
      以200,000 元為適當，逾此範圍之請求，應予駁回。
  ４、綜上，原告請求被告賠償之醫療及交通費用131,991 元、
      增加生活需要費用422,353 元及精神慰撫金200,000 元，
      核屬有據者總計為754,344 元。
（四）再按損害之發生或擴大，被害人與有過失者，法院得減輕
      賠償金額，或免除之，民法第217 條第1 項定有明文。又
      民法第217 條第1 項規定，損害之發生或擴大，被害人與
      有過失者，法院得減輕賠償金額或免除之。此項基於過失
      相抵之責任減輕或免除，非僅視為抗辯之一種，亦可使請
      求權全部或一部為之消滅，法院對於賠償金額減至何程度
      ，抑為完全免除，雖有裁量之自由，但應斟酌雙方原因力
      之強弱與過失之輕重以定之，最高法院96年度台上字第29
      02號判決要旨可資參照。本件原告及被告就系爭車禍事故
      之發生各應負百分之50過失責任，已如前述，從而，原告
      得請求被告給付之金額按其過失比例計算結果，應為377,
      172 元（計算式：754,344 ×50％＝377,172 ，元以下四
      捨五入）。從而，原告之請求於此範圍內暨自本件起訴狀
      繕本送達被告之翌日為99年7 月22日（參刑事附帶民事卷
      第28頁）按年息百分之五計算之利息，應予准許之，逾此
      範圍之請求，非有理由，應予駁回。
六、原告陳明願供擔保，聲請宣告假執行，經核其勝訴部分，尚
    無不合，爰酌定相當之擔保金額准許之；至其餘假執行之聲
    請，因訴之駁回而失所依附，應併予駁回。
七、本件事證已臻明確，兩造其餘攻擊防禦方法及舉證，經審酌
    後，核與判決結果不生影響，毋庸一一論列，附此敘明。
八、據上論結，本件原告之訴為一部有理由、一部無理由，依民
    事訴訟法第79條、第390 條第2 項，判決如主文。
中    華    民    國   100    年    4     月    28    日
                  民事第一庭    法  官  陳順珍
以上正本，係照原本作成。
如對本判決上訴，須於判決送達後20日內向本院提出上訴狀。
如委任律師提起上訴者，應一併繳納上訴審裁判費。
中    華    民    國  100     年    4     月    28    日
                                書記官  陳筱筑